最高法院刑事判決　　　　　　　　　　　　　　　九十三年度台上字第四六五五號
　　上　訴　人　甲○○
　　選任辯護人　劉秉鈞律師
右上訴人因強盜等罪案件，不服台灣高等法院中華民國九十年十月十一日第二審判決
（九十年度上訴字第一八一六號，起訴案號：台灣桃園地方法院檢察署八十九年度偵
字第六三三一號），提起上訴，本院判決如左：
    主  文
上訴駁回。
    理  由
一、強盜部分：
按刑事訴訟法第三百七十七條規定，上訴於第三審法院，非以判決違背法令為理由，
不得為之。是提起第三審上訴，應以原判決違背法令為理由，係屬法定要件。如果上
訴理由狀並未依據卷內訴訟資料，具體指摘原判決不適用何種法則或如何適用不當，
應認其上訴為違背法律上之程式，予以駁回。本件原判決認定上訴人甲○○意圖為自
己不法之所有，於民國八十九年一月一日上午十時許，夥同劉國鈞（已死亡），駕駛
竊得之車號ＮＧ─八六八五號自用小客車，在桃園縣楊梅鎮○○路○段八五巷口，持
客觀上足以對人之生命、身體、安全構成威脅而具有危險性，可供為兇器使用，形似
扁鑽之Ｔ字型六角扳手一支為工具，撬開黎榮謙所有之車號ＫＶ─八二七八號自用小
客車車門，劉國鈞在旁把風，而竊取前揭自用小客車。惟尚未離去之際，為附近住戶
即任職於桃園縣警察局楊梅分局之徐偉芳發覺，旋通知任職同分局之鄰居林宏河及車
主黎榮謙前來，上訴人察覺有異，立即駕駛原駕駛之自用小客車搭載劉國鈞欲逃離現
場，徐偉芳、林宏河見狀高呼：「警察！」，並喝令上訴人下車。詎上訴人與劉國鈞
為脫免逮捕，猶共同施以強暴，趁徐偉芳手拉車門之際，將自小客車迅速倒退，致徐
偉芳躲避不及倒地，因而受有左膝內側挫傷血腫瘀青之傷害（傷害部分未據合法告訴
），復直行衝撞伸手拉住上訴人衣服及上開自用小客車車門，欲阻止其逃逸之林宏河
及黎榮謙後，迅速駕車逃逸。嗣經警循線查獲等情。因而撤銷第一審不當之判決，改
判論處上訴人共同攜帶兇器竊盜，因脫免逮捕，而當場施以強暴罪刑。已綜核全部卷
證資料，詳加斟酌論斷，敘明其所憑之證據及認定之理由，俱有卷存之證據資料可資
覆按。並就上訴人所辯因見有人敲打車窗玻璃，急於離去，一時不注意始過失撞傷徐
偉芳，非為脫免逮捕而當場施以強暴云云，認係諉卸刑責之飾詞，殊無可取，而詳予
指駁說明。另說明上訴人係於竊取前揭車號ＫＶ─八二七八號自用小客車得手後尚未
離去之際，為脫免逮捕，當場對徐偉芳、林宏河、黎榮謙等人施以強暴，致徐偉芳成
傷。核其所為，係犯刑法刑法第三百三十條第一項、第三百二十九條之加重準強盜罪
。又所謂強暴，謂直接或間接對於人之身體施以暴力，壓制被害人之抗拒為已足，而
不以至使人不能抗拒之程度為必要。稽諸上訴人竊車得逞後，即為被害人及證人等當
場發現，於駕車逃逸時，見徐偉芳手拉車門之際，猶迅速倒退，致徐偉芳躲避不及而
倒地受傷，復直行衝撞欲阻止其逃逸之林宏河及黎榮謙，顯然係出於脫免逮捕而當場
對人施強暴，亦經原判決論述綦詳（見原判決理由二）。從形式上觀察，並無上訴人
所指判決理由不備及矛盾之違法情形存在。另證據之取捨及證據證明力之判斷，俱屬
於事實審法院之職權，其取捨判斷苟不違背經驗法則或論理法則，即不生判決違背法
令之問題。原判決係依憑上訴人之供述，被害人黎榮謙之指訴，證人徐偉芳、林宏河
、林亦莊之證述，卷附警員徐偉芳之報告及其受傷之診斷證明書等證據，資為認定犯
罪事實之依據。核其證據之取捨判斷並不違背經驗法則或論理法則，不容任意指為違
法。上訴意旨，純屬對事實審法院已經調查說明之事項或採證認事職權之適法行使，
重為事實上之爭辯或任意指摘，自不足據以辨認原判決已具備違背法令之形式。又按
刑法之攜帶兇器準強盜罪，係以行為人於準強盜行為時攜帶兇器為其加重條件，此所
謂兇器，其種類並無限制，凡客觀上足對人之生命、身體、安全構成威脅，具有危險
性之兇器均屬之，且祇須行為時攜帶為已足，並不以攜帶之目的係供作行竊工具或施
強暴之用為必要。原審未就上訴人攜帶兇器之目的為無益之調查及說明，核無違誤。
另刑法準強盜罪，係以竊盜或搶奪為前提，在脫免逮捕之情形，其竊盜或搶奪既遂者
，即以強盜既遂論，如竊盜或搶奪為未遂，即以強盜未遂論；而竊取行為是否既遂，
應以其已否將財物移入自己實力支配之下為區別之標準，而非以是否已脫離現場為斷
。卷查被害人黎榮謙及目擊證人徐偉芳於偵查中既已證稱，當時上訴人係在車內駕駛
座找尋東西，且車已發動（見偵查卷第五十六頁），足證上訴人雖未將汽車駛離現場
，但已將之移入自己實力支配之下。原判決據此論處上訴人準強盜既遂罪，難謂有違
背法令之處。上訴意旨執此指摘，亦非適法之第三審上訴理由。綜上所述，應認上訴
人此部分之上訴違背法律上之程式，從程序上予以駁回。
二、竊盜部分：
按刑事訴訟法第三百七十六條所列各罪之案件，經第二審判決者，不得上訴於第三審
法院，此觀該法條之規定自明。上訴人竊盜部分，原判決係依刑法第三百二十一條第
一項第二、三款論處罪刑，查該罪名係刑事訴訟法第三百七十六條第二款之案件，既
經第二審判決，自不得上訴於第三審法院，上訴人就此部分復提起上訴，顯為法所不
許，應予駁回。
據上論結，應依刑事訴訟法第三百九十五條前段，判決如主文。
中　　　華　　　民　　　國　　九十三　　年　　　九　　　月　　　九　　　日
                              最高法院刑事第四庭
                                  審判長法官  紀　俊　乾
                                        法官  黃　正　興
                                        法官  劉　介　民
                                        法官  陳　東　誥
                                        法官  洪　明　輝
      右正本證明與原本無異
                                              書  記  官
中　　　華　　　民　　　國　　九十三　　年　　　九　　　月　　 十三 　　日
                                                                        Ｅ
